臺灣新北地方法院刑事判決
111年度易字第124號
公  訴  人  臺灣新北地方檢察署檢察官
被      告  何健璋



                    （現於法務部○○○○○○○○○○○執行中）
上列被告因竊盜案件，經檢察官提起公訴（110年度偵字第15057
號、第19549號、第25617號），本院判決如下：
    主  文
何健璋無罪。
    理  由
一、公訴意旨略以：被告何健璋意圖為自己不法之所有，基於竊
    盜之犯意，分別為下列行為：
(一)於民國109年12月24日3時許，在新北市土城區延吉街111巷
    口之夾娃娃機店，趁四下無人之際，徒手竊取告訴人吳豐任
    所有，放置於機台上之無線藍芽喇叭1個、小電暖爐1個，得
    手後隨即騎乘車牌號碼000-0000號普通重型機車逃逸離去；
(二)於109年12月25日16時48分許，在新北市○○區○○路0段00號之
    夾娃娃機店，趁四下無人之際，徒手竊取告訴人陳思伶所有
    ，放置於機台上之具藍芽功能麥克風1支、藍芽音響1臺及刮
    腳皮機1支，得手後隨即騎乘車牌號碼000-0000號普通重型
    機車逃逸離去；
(三)於109年12月26日22時許，騎乘車牌號碼000-0000號普通重
    型機車行經新北市○○區○○路0段00號二重國中前，見告訴人
    施映州所有之安全帽1頂置於其普通重型機車上無人看管，
    徒手竊取上開安全帽得手，旋即騎乘車牌號碼000-0000號普
    通重型機車逃逸。
　  因認被告上開所為，均涉犯刑法第320條第1項之竊盜罪嫌。
二、按被告何健璋所涉均係刑法第320條之竊盜罪，屬刑事訴訟
    法第376條第1項第2款所列之罪之案件，依同法第284條之1
    規定，第一審得由法官獨任進行審判程序，合先敘明。　　
三、次按犯罪事實之認定，係據以確定具體的刑罰權之基礎，自
    須經嚴格之證明，故其所憑之證據不僅應具有證據能力，且
    須經合法之調查程序，否則即不得作為有罪認定之依據。倘
    法院審理之結果，認為不能證明被告犯罪，而為無罪之諭知
    ，即無前揭第154條第2項所謂「應依證據認定」之犯罪事實
    之存在。因此，同法第308條前段規定，無罪之判決書只須
    記載主文及理由。而其理由之論敘，僅須與卷存證據資料相
    符，且與經驗法則、論理法則無違即可，所使用之證據亦不
    以具有證據能力者為限，即使不具證據能力之傳聞證據，亦
    非不得資為彈劾證據使用。故無罪之判決書，就傳聞證據是
    否例外具有證據能力，本無須於理由內論敘說明（最高法院
    100年度台上字第2980號刑事判決意旨參照）。本件既認應
    為無罪之諭知（詳後），就證據能力部分自無庸再予論述。
四、再按犯罪事實應依證據認定之，無證據不得認定犯罪事實；
    不能證明被告犯罪者，應諭知無罪之判決，刑事訴訟法第15
    4條第2項、第301條第1項分別定有明文。申言之，犯罪事實
    之認定應憑證據，如未能發現相當證據，或證據不足以證明
    ，自不能以推測或擬制之方法，作為裁判基礎（最高法院40
    年台上字第86號判決先例意旨參照）。再者，檢察官對於起
    訴之犯罪事實，仍應負提出證據及說服之實質舉證責任。倘
    其所提出之證據，不足為被告有罪之積極證明，或其指出證
    明之方法，無從說服法院以形成被告有罪之心證，基於無罪
    推定之原則，自應為被告無罪判決之諭知（最高法院92年台
    上字第128號判決先例意旨參照）。
五、訊據被告何健璋固坦承上開車牌號碼000-0000號普通重型機
    車為其所有，且其有於公訴意旨(三)所示時、地，騎乘該機
    車行經該處之事實，惟堅決否認有何竊盜犯行，辯稱：公訴
    意旨(一)、(二)部分，警察所調得監視器影片中行竊之人並
    非伊本人，而係出借上開機車之對象即真實姓名、年籍資料
    不詳，綽號「阿文」之人（下稱「阿文」）；公訴意旨(三)
    部分，監視器影片中雖係伊本人，但機車旁所掛安全帽，係
    由伊友人即真實姓名、年籍資料不詳，綽號「阿俊」之人（
    下稱「阿俊」）給伊的，因為「阿俊」現在不能騎車，所以
    把安全帽給伊，伊並沒有行竊等語。而公訴意旨認被告涉犯
    竊盜罪嫌，係以被告於偵查中之供述、證人即告訴人3人於
    警詢之指訴、監視器影片翻拍照片等，為其主要論據。經查
    ：
(一)公訴意旨(一)、(二)部分：
　　告訴人吳豐任、陳思伶所有之商品於公訴意旨(一)、(二)所
    載之時間、地點遭竊，且行竊之人騎乘被告上開機車等情，
    固有證人即告訴人吳豐任、陳思伶於警詢時指訴在卷（見臺
    灣新北地方檢察署110年度偵字第15057號卷《下稱偵一卷》第
    13頁至第15頁、同檢察署110年度偵字第15949號卷《下稱偵
    二卷》第9頁至第11頁），且有車輛詳細資料報表1份、監視
    器影片翻拍照片2份附卷可稽（偵一卷第17頁至第27頁、偵
    二卷第17頁至第23頁），惟依上開照片所示，公訴意旨(一)
    部分行竊之人係頭戴藍色安全帽，配戴口罩，身著藍色及綠
    色之寬鬆雨衣；公訴意旨(二)部分行竊之人則係身著頭戴藍
    色安全帽，配戴圍巾，身著深藍色外套及藍色短褲，有卷附
    照片可憑（偵一卷第17頁至第25頁、偵二卷第17頁至第23頁
    ），是自照片觀之，不僅並無攝得行竊之人正面清晰之影像
    可與被告比對，且其身型及穿著均無明顯之特徵，穿著又係
    一般尋常可見之衣著與雨衣，致無從判斷其身型、髮型、五
    官及輪廓等特徵是否與被告相似，故依監視器畫面翻拍照片
    ，本院尚難認定竊取告訴人吳豐任、陳思伶所有商品之人確
    實為被告。再者，告訴人吳豐任、陳思伶均未親自見聞其等
    商品遭竊之過程，被告於警詢及本院審理時均否認此部分犯
    行，堅稱其並非上開監視器畫面裡面的人等語，雖其對所稱
    「阿文」之人並未能提出相關年籍資料以實其說，然本件監
    視器影片既難以認定係被告本人所為，復未扣得此部分失竊
    之商品或行竊之人犯案時身穿之衣物，監視器影片更未錄得
    行竊之人有返回被告住居所等可供聯結之地緣關係，自難僅
    憑上開有瑕疵之監視器影片，遽論被告有此部分竊盜犯行。
(二)公訴意旨(三)部分：　　
　　告訴人施映州所有之安全帽於公訴意旨(三)所載之時間、地
    點遭竊等情，固有其於警詢時指訴明確（臺灣新北地方檢察
    署110年度偵字第25617號卷《下稱偵三卷》第7頁至第9頁），
    且有監視器影片翻拍照片1份附卷可稽（偵三卷第13頁至第1
    9頁），惟上開監視器影片中，僅清晰錄得被告騎乘機車，
    頭戴安全帽，機車旁並懸掛另頂安全帽之情，並未攝得行竊
    安全帽之畫面（偵三卷第19頁）；至說明欄為「犯嫌騎乘普
    重機車MXG-7593號至犯罪地，下手行竊」及「犯嫌騎乘普重
    機車MXG-7593號得手後逃逸」等照片（偵三卷第15頁），則
    因鏡頭距離較遠，影片中之行竊人影像甚小，未能清晰錄得
    行竊經過，且難以確認是否與被告機車為同一輛機車。從而
    ，上開監視器影片翻拍照片既未清晰攝得係被告所行竊，僅
    錄得被告懸掛安全帽之畫面，充其量僅能認定被告有取得上
    開安全帽之情，至被告如何取得該安全帽、該安全帽是否即
    為告訴人施映州失竊之安全帽等節，尚乏積極證據可資認定
    ，本件復未曾在被告處扣得上開安全帽，自難僅憑被告車旁
    懸掛安全帽之監視器影像，即遽認該安全帽為其行竊而得。
    　　
六、綜上所述，本件依檢察官所舉各項證據方法，尚不足使所指
    被告涉犯上開竊盜罪嫌之事實達於通常一般人不致有所懷疑
    ，而得確信為真實之程度，無法使本院形成被告確有檢察官
    所指竊盜犯行之有罪心證。此外，檢察官並未提出其他積極
    證據足資證明被告有何上開犯行，揆諸前開說明，本件不能
    證明被告犯罪，基於無罪推定原則，自應為被告無罪之諭知
    。
據上論斷，應依刑事訴訟法第284條之1、第301條第1項（依刑事
判決精簡原則，僅記載程序法條文），判決如主文。
本案經檢察官李超偉提起公訴，由檢察官吳宗光到庭執行公訴　
中　　華　　民　　國　　111 　年　　8 　　月　　17　　日
                  刑事第十三庭  法　官  林建良   
上列正本證明與原本無異。
如不服本判決，應於判決送達後20日內敘明上訴理由，向本院提
出上訴狀 (應附繕本) ，上訴於臺灣高等法院。其未敘述上訴理
由者，應於上訴期間屆滿後20日內向本院補提理由書「切勿逕送
上級法院」。
被告不得上訴，檢察官得上訴。
                                書記官  陳昇宏
中　　華　　民　　國　　111 　年　　8 　　月　　22　　日